臺灣臺中地方法院刑事判決
                                     109年度訴字第2775號
公  訴  人  臺灣臺中地方檢察署檢察官
被      告  劉桂元



上列被告因傷害等案件，經檢察官提起公訴（109年度偵字第
27703號、第29631號），本院判決如下：
    主  文
劉桂元犯竊盜罪，處拘役貳拾日，如易科罰金，以新臺幣壹仟元
折算壹日。未扣案之犯罪所得涼鞋壹雙沒收，於全部或一部不能
沒收或不宜執行沒收時，追徵其價額；又犯傷害罪，處拘役肆拾
日，如易科罰金，以新臺幣壹仟元折算壹日。應執行拘役伍拾日
，如易科罰金，以新臺幣壹仟元折算壹日。
    犯罪事實
一、劉桂元與呂芳義、謝綉卿夫妻係鄰居。劉桂元竟各別起意，
    分別為下列行為：
  ㈠劉桂元於民國109年7月3日下午2時58分許，在臺中市○○區
    ○○街00號呂芳義住處騎樓下大門前，見呂芳義所有之涼鞋1
    雙（價值約新臺幣1,000元）放在該大門前，竟意圖為自己
    不法之所有，基於竊盜之犯意，徒手竊取該涼鞋1雙，得手
    後旋即離去。嗣呂芳義發現遭竊，調閱社區騎樓之監視器錄
    影畫面並報警處理，始循線查悉上情。
  ㈡劉桂元於109年7月7日上午9時40分許，在臺中市○○區○○
    街00號前騎樓，與謝綉卿發生口角，詎劉桂元竟基於傷害人
    身體之單一接續犯意，以隨身攜帶之長條棍棒1支（未扣案
    ）持續揮打謝綉卿，致謝綉卿受有頭部外傷之傷害。
二、案經呂芳義、謝綉卿分別訴由臺中市政府警察局第五分局報
    告臺灣臺中地方檢察署檢察官偵查起訴。
    理  由
一、證據能力方面：
    按被告以外之人於審判外之陳述，雖不符刑事訴訟法第159
    條之1至第159條之4之規定，而經當事人於審判程序同意作
    為證據，法院審酌該言詞陳述或書面陳述作成時之情況，認
    為適當者，亦得為證據。當事人、代理人或辯護人於法院調
    查證據時，知有第159條第1項不得為證據之情形，而未於言
    詞辯論終結前聲明異議者，視為有前項之同意，刑事訴訟法
    第159條之5定有明文。而其立法意旨在於傳聞證據未經當事
    人之反對詰問予以核實，乃予排斥。惟若當事人已放棄對原
    供述人之反對詰問權，於審判程序表明同意該等傳聞證據可
    作為證據，基於尊重當事人對傳聞證據之處分權，及證據資
    料愈豐富，愈有助於真實發見之理念，此時，法院自可承認
    該傳聞證據之證據能力。經查，本判決所引用下列各項以被
    告以外之人於審判外之陳述為證據方法之證據能力，業經本
    院於審判期日時予以提示並告以要旨，而檢察官、被告劉桂
    元均同意具有證據能力（見本院卷第299頁），且迄至本院
    言詞辯論終結前均未聲明異議。本院審酌該等資料之製作、
    取得，尚無違法不當之情形，且均為證明犯罪事實存否所必
    要，認為以之作為證據應屬適當，揆諸上開規定，自均具證
    據能力。
二、認定犯罪事實所憑證據及理由：
  ㈠犯罪事實一、㈠部分：
    此部分之犯罪事實，業據證人即告訴人呂芳義於警詢、偵查
    中證述明確〈見臺灣臺中地方檢察署（下稱臺中地檢署）
　　109年度偵字第27703號卷（下稱109偵27703卷）第25至27、
    49、50頁〉，復有本院當庭勘驗上開社區騎樓監視器畫面之
    勘驗結果、上開社區騎樓監視器錄影畫面擷取照片在卷可證
    （見109偵27703卷第31至33頁、本院卷第205至211、236、
　　237頁）。而被告於警詢、本院審理時已坦承於上開時間、
    地點拿取上開涼鞋等語（見109偵27703卷第22頁、本院卷第
    234、239、302、303頁），其雖矢口否認有竊盜犯行，於警
    詢時先辯稱：我看到上開涼鞋擺在騎樓臭死了，看了難過，
    我就把它丟在社區垃圾桶等語（見109偵27703卷第22頁）；
    於本院審理時則辯稱：上開涼鞋是丟在垃圾袋上面，我認為
    是要丟掉的，故我看到就撿起來拿去回收等語（見本院卷第
    234頁）。然告訴人呂芳義於警詢、偵查中已證稱：我把上
    開涼鞋放在門前騎樓，被告把我的上開涼鞋拿走，害我沒有
    鞋子穿等語（見109偵27703卷第49、50頁），復觀之上開社
    區騎樓監視器畫面（見109偵27703卷第33頁、本院卷第207
    頁），被告係在告訴人呂芳義上址住處騎樓下之大門前拿取
    上開涼鞋，可知，告訴人呂芳義僅將上開涼鞋放在自己住處
    騎樓下之大門前，並無丟棄之意思，而被告未得告訴人呂芳
    義同意，即拿走告訴人呂芳義所有之上開涼鞋，且被告於警
    詢、本院審理就其拿取上開涼鞋之原因，陳述並不一致，顯
    係事後卸責之詞，實難憑採。是本案此部分事證明確，被告
    上揭竊盜犯行，洵堪認定，應予依法論科。
  ㈡犯罪事實一、㈡部分：
  ⒈此部分之犯罪事實，業據證人即告訴人謝綉卿於警詢時證稱
    ：被告當時手持棍棒從我家門前經過，對我說看什麼看，再
    看就打你，接著朝我走過來，就持棍棒作勢要打我，當時我
    站的位置旁邊剛好有廢棄的瓦斯爐架子，我就順手拿起來要
    防身用，被告見狀要搶走我手上的瓦斯爐架子，我緊緊握著
    它，被告就立刻用手持的棍棒連續攻擊我，我就往道路上跑
    等語明確〈見臺中地檢署109年度偵字第29631號卷（下稱109
    偵29631卷）第29至31頁〉。且經本院當庭勘驗上開社區騎樓
    監視器畫面之勘驗結果略以：被告左手拿長條棍棒往告訴人
    謝綉卿走近，嗣持長條棍棒往告訴人謝綉卿作勢攻擊1 次，
    又伸出左手往告訴人謝綉卿方向拉，告訴人謝綉卿始右手持
    一鐵架往被告方向甩，之後被告右手持續持長條棍棒往告訴
    人謝綉卿方向揮舞，告訴人謝綉卿舉起鐵架持續朝被告揮舞
    ，且一邊從騎樓右側盆栽處跑到騎樓中間，之後被告停止揮
    舞長條棍棒，告訴人謝綉卿亦停止揮舞鐵架，並往畫面下方
    離開畫面之情，有該勘驗結果、上開社區騎樓監視器錄影畫
    面擷取照片附卷可按（見109偵29631卷第39至47頁、本院卷
    第213至229、237至239頁）。而告訴人謝綉卿於109年7月7
    日至弘安家庭醫學科診所就診，經診斷病名為頭部外傷之情
    ，有該診所診斷證明書在卷可證（見109偵29631卷第53頁）
    ，堪以認定。
  ⒉被告於本院審理時雖否認有拿長條棍棒打告訴人謝綉卿等語
    （見本院卷第234頁），然其於警詢時則稱：我當時經過告
    訴人謝綉卿家門口，告訴人謝綉卿看見我就罵我，我就問她
    為什麼要罵我，接著告訴人謝綉卿就拿起旁邊擺花盆的圓形
    鐵架打我的頭，造成我的左側頭部皮肉傷且流血，告訴人謝
    綉卿打我之後，我因為氣不過，所以有還手，我忘記我當時
    是否有使用武器，但我有朝向她打過去等語（見109偵29631
    卷第26頁），並有被告之頭部傷勢照片在卷可參（見109偵2
    9631卷第49至51頁）。然按正當防衛必須對於現在不法之侵
    害始得為之，侵害業已過去，即無正當防衛可言。至彼此互
    毆，又必以一方初無傷人之行為，因排除對方不法之侵害而
    加以還擊，始得以正當防衛論（最高法院30年度上字第1040
    號判決參照）。查：被告先持長條棍棒往告訴人謝綉卿作勢
    攻擊1 次，又伸出左手往告訴人謝綉卿方向拉，告訴人謝綉
    卿始右手持一鐵架往被告方向甩，之後被告右手持續持棍棒
    往告訴人謝綉卿方向揮舞，告訴人謝綉卿亦舉起鐵架持續朝
    被告揮舞之情，有上開勘驗結果、上開社區騎樓監視器錄影
    畫面擷取照片附卷可按（見109偵29631卷第39至47頁、本院
    卷第213至229、237至239頁）。足認，告訴人謝綉卿固亦有
    持鐵架朝被告揮舞，且被告頭部縱因而受有傷勢，惟被告係
    以上開方式傷害告訴人謝綉卿，並非僅為排除告訴人謝綉卿
    之侵害才加以還擊，是不得主張正當防衛。
　⒊綜上，被告上開所辯尚難憑採，本案此部分事證明確，被告上開傷害犯行，洵堪認定，應予依法論科。
三、論罪科刑：
  ㈠核被告就犯罪事實一、㈠所為，係犯刑法第320條第1項之普通
    竊盜罪；就犯罪事實一、㈡所為，係犯刑法第277條第1項之
    普通傷害罪。
  ㈡被告就犯罪事實一、㈡於上開時間、地點，持長條棍棒持續往
    告訴人謝綉卿方向揮舞攻擊傷害之行為，係於密切接近之時
    地實施，在主觀上顯係基於一貫之犯意，接續為之，且係侵
    害同一之法益，應認係屬接續犯，而為包括之一罪。
  ㈢被告所犯普通竊盜罪、普通傷害罪間，犯意各別，行為互殊
     ，應予分論併罰。
  ㈣爰審酌被告法治觀念薄弱，前已有竊盜之前案紀錄（不構成
    累犯），有臺灣高等法院被告前案紀錄表在卷可按，仍不思
    以正當途徑獲取財物，竟為本案竊盜犯行；復不思以理性方
    式溝通及處理事情，竟為本案傷害犯行，實屬可責，應予非
    難，並參酌被告犯罪之動機、目的、手段、犯罪後態度、未
    與告訴人呂芳義、謝綉卿和解或調解成立，亦未賠償告訴人
    呂芳義、謝綉卿，及告訴人呂芳義、謝綉卿所受之損害，且
    兼衡被告之教育智識程度、生活狀況（詳見本院卷第303頁
    ）等一切情狀，分別量處如主文所示之刑及各諭知易科罰金
    之折算標準，並衡酌被告所犯各罪侵害法益之異同、對侵害
    法益之加重效應及時間、空間之密接程度，而為整體評價後
    ，定應執行之刑及諭知易科罰金之折算標準如主文所示。
四、沒收部分：
  ㈠被告就犯罪事實一、㈠之犯罪所得涼鞋1雙並未扣案，且並未
    實際合法發還被害人呂芳義，本院酌以如宣告沒收，並查無
    刑法第38條之2第2項過苛調節條款之適用，是應依刑法第38
    條之1第1項前段、第3項規定，於被告所犯該罪項下，宣告
    沒收之，於全部或一部不能沒收或不宜執行沒收時，追徵其
    價額。
  ㈡被告就犯罪事實一、㈡供犯罪所用之長棍棒1支，未據扣案，
    且已欠缺刑法上之重要性，為免將來執行之困難，爰不為沒
    收之諭知，附此敘明。
據上論斷，應依刑事訴訟法第299條第1項前段，刑法第277條第1
項、第320條第1項、第41條第1項前段、第51條第6款、第38條之
1第1項前段、第3項，刑法施行法第1條之1第1項，判決如主文。
本案經檢察官黃政揚提起公訴，檢察官宋恭良到庭執行職務。
中　　華　　民　　國　 110　　年　　9 　　月　　8 　　日
                  刑事第六庭    審判長法  官  唐中興

                                      法  官  田雅心

                                      法　官　黃佳琪
以上正本證明與原本無異。
如不服本判決，應於送達判決後20日內向本院提出上訴書狀，並
應敘述具體理由；其未敘述上訴理由者，應於上訴期間屆滿後20
日內向本院補提理由書（均須按他造當事人之人數附繕本）「切
勿逕送上級法院」。
告訴人或被害人對於判決如有不服具備理由請求檢察官上訴者，
其上訴期間之計算係以檢察官收受判決正本之日期為準。
                                      書記官  顏偉林
中　　華　　民　　國　 110　　年　　9 　　月　　8 　　日

附錄論罪科刑法條：
中華民國刑法第277條
傷害人之身體或健康者，處5年以下有期徒刑、拘役或50萬元以
下罰金。
犯前項之罪，因而致人於死者，處無期徒刑或7年以上有期徒刑
；致重傷者，處3年以上10年以下有期徒刑。

中華民國刑法第320條
意圖為自己或第三人不法之所有，而竊取他人之動產者，為竊盜
罪，處5年以下有期徒刑、拘役或50萬元以下罰金。
意圖為自己或第三人不法之利益，而竊佔他人之不動產者，依前
項之規定處斷。
前2項之未遂犯罰之。